【裁判字號】    98,訴,3314
【裁判日期】    990211
【裁判案由】    重傷害
【裁判全文】
臺灣臺中地方法院刑事判決              98年度訴字第3314號
公  訴  人  臺灣臺中地方法院檢察署檢察官
被      告  乙○○
選任辯護人  王世勳律師
上列被告因重傷害案件，經檢察官提起公訴（97年度偵字第2827
3 號），本院判決如下：
    主    文
乙○○使人受重傷，累犯，處有期徒刑拾貳年。
    犯罪事實
一、乙○○前曾於民國95年間，因妨害自由案件，經本院以95年
    度易字第1865號，判處有期徒刑4 月，上訴後，經臺灣高等
    法院臺中分院以96年度上訴字第527 號，撤銷原判決，仍判
    處有期徒刑4 月確定，嗣後經減刑為有期徒刑2 月確定，甫
    於96年11月1 日易科罰金執行完畢。詎其仍不知悔改，其與
    甲○○曾有同居關係，2 人間具有家庭暴力防治法第3 條第
    2 款之家庭成員關係。詎乙○○因不甘甲○○提出分手，竟
    於97年8 月22日下午，先前往甲○○當時位於臺中縣豐原市
    ○○路工作地點附近探勘地形後，竟基於使甲○○受重傷之
    犯意，明知強酸為具有強烈腐蝕性之化學溶劑，如潑灑人體
    將造成嚴重之燒灼傷害，仍先行將強酸裝填於非其所有之鋼
    杯內，再於97年8 月23日上午，以配戴長假髮、全罩式安全
    帽、口罩、厚棉手套，及穿著長袖風衣夾克、反摺牛仔長褲
    等喬裝方式，騎乘懸掛牌照號碼XYE-078 號失竊車牌之不詳
    機車（就乙○○取得持有該失竊機車車牌部分，未經起訴）
    ，至臺中縣豐原市○○路等待甲○○。待見甲○○步行接近
    臺中縣豐原市○○路162 號前，即騎乘前揭機車逆向行駛，
    於距離甲○○約1 公尺之距離，手持前揭裝有強酸之鋼杯，
    朝甲○○之臉部潑灑，致甲○○臉部包括雙眼及雙耳部，頸
    部，右肩部及雙上肢，總體面積6 ％受有3 度化學性灼燙傷
    。甲○○經救護車緊急送往行政院國軍退除役官兵輔導委員
    會臺中榮民總醫院急救，並經過多次之清創及補皮重建手術
    ，惟仍造成甲○○顏面、四肢多處難治療肥厚性疤痕併攣縮
    、上眼瞼外翻及鼻變形，以目前醫療技術，無法回復正常皮
    膚外觀及機能，且無法完全回復鼻通氣功能、嗅覺喪失，亦
    因角膜化學性灼傷結疤導致右眼視力受損，除非進行角膜移
    植，否則視力無復原之可能等重傷害。
二、案經甲○○訴由臺中縣警察局豐原分局報告臺灣臺中地方法
    院檢察署檢察官偵查起訴。
    理    由
壹、證據能力部分：
一、按被告以外之人包括共犯、共同被告、被害人、證人等，其
    於審判外之言詞或書面陳述，因違反直接審理及言詞審理之
    原則，應令其踐行證人具結程式及使被告有交互詰問之權利
    ，始符合正當法律程式及憲法賦予人民訴訟權及防禦權之旨
    （司法院大法官會議第384 號、第582 號解釋意旨參照）。
    又被告以外之人於審判外之言詞或書面陳述，係傳聞證據，
    原則上並無證據能力，刑事訴訟法第159 條第1 項定有明文
    。本案證人甲○○、林呂素雲、林奕慈、王國亮等人於司法
    警察中所為之陳述，屬傳聞證據，且查無得為證據之例外情
    形，故其於警詢中所為之陳述，並無證據能力。
二、按被告以外之人於審判外之言詞或書面陳述，除法律有規定
    者外，不得作為證據；又被告以外之人於審判外之陳述，雖
    不符合同法第159 條之1 至第159 條之4 規定，但經當事人
    於審判程序同意作為證據，法院審酌該言詞陳述或書面陳述
    作成時之情況，認為適當者，亦得為證據。當事人、代理人
    或辯護人於法院調查證據時，知有第159 條第1 項不得為證
    據之情形，而未於言詞辯論終結前聲明異議者，視為有前項
    之同意，刑事訴訟法第159 條第1 項及第159 條之5 分別定
    有明文。經查，本判決下列所引用，除前述證人之警詢筆錄
    外之各該被告乙○○以外之人於審判外之陳述（含書面陳述
    ），經被告之辯護人閱卷後，檢察官、被告及指定辯護人迄
    至本院言詞辯論終結前均未聲明異議，本院審酌上開證據資
    料製作時之情況，尚無違法不當及證明力明顯過低之瑕疵，
    亦認為以之作為證據應屬適當，揆諸前開規定，爰依刑事訴
    訟法第159 條之5 規定，認前揭證據資料均有證據能力。
貳、認定犯罪事實所憑之證據及理由
一、訊據被告固坦承與證人甲○○曾係男女朋友，且有同居關係
    ，而門號0000000000及0000000000，均係由伊使用，伊平日
    穿著牛仔長褲時，會將牛仔長褲反摺等情，惟矢口否認涉有
    前揭犯行，辯稱：伊於97年8 月22日，並未前往證人甲○○
    上班之臺中縣豐原市○○路162 號附近，亦未曾於97年8 月
    23日上午，在前揭地點向證人甲○○潑灑強酸，伊當時係在
    住處內，而伊不知證人甲○○於97年8 月23日上午9 時37分
    曾撥打電話找伊，而該時間伊應該是在住處客廳或房間云云
    。辯護人則為被告辯稱：(1)依據證人即被告女兒林奕慈偵訊
    時所證稱，被告當日係於97年8 月23日上午7 時30分後約10
    至20分鐘後出門，然當日行兇者所騎乘機車上所懸掛之XYE-
    078 車牌，係於97年8 月23日凌晨5 時30分遭竊，從而，被
    告既係於案發當日將近上午8 時始外出，自不可能在當日凌
    晨5 時30分，可在臺中市○○○路○ 段竊取作案機車之車牌
    ；(2)苟被告果真係行兇者，其於案發當時，一邊騎乘機車，
    一邊灑出腐蝕性液體，依一般經驗法則，被告亦應遭波及，
    當不至於造成證人甲○○臉部、頸部受有灼傷，而被告本人
    毫髮未損；(3)證人甲○○於鈞院審理時證稱在遭潑灑不明液
    體前，即有看到行兇者，但當時並未認出即係被告，然於遭
    潑灑後，確能指認該名潑灑強酸之人即係被告，證人甲○○
    有指認錯誤之可能等語。
二、經查：
  (一)就本案行兇者係隨機尋找對象潑灑，抑或原即鎖定證人甲○
    ○為潑灑對象部分：
    本案持強酸朝證人甲○○潑灑之人，當日係騎乘懸掛車號XY
    E-078 車牌之機車，穿著長袖風衣外套，牛仔長褲反摺、配
    戴全罩式安全帽、有長髮露出、手上配戴厚棉手套等情，有
    事發現場附近監視器側錄行兇者之翻錄照片8 紙（見警卷第
    31頁至第34頁），而該車號XYE-078 號車牌，係經被害人陳
    旭廷於97年8 月23日上午10時43分報案，陳述該機車車牌於
    當日凌晨5 時30分，在臺中市○○○路○ 段90號之2 遭竊等
    情，則有失車—唯讀案件基本資料1 紙在卷可稽（見警卷第
    45 頁 ），足認該名行兇之人，於欲為本案犯行時，曾以不
    詳方法取得該失竊之車牌，並改懸掛於其他機車上行駛；再
    者，本案案發時間係在8 月間之盛夏，然該名潑灑強酸之人
    不僅穿著長袖外套、長褲，甚而於手上配戴厚棉手套，且依
    照前揭照片所示，該名騎士之長髮顯不自然，該名行兇者欲
    以喬裝方式，避免證人甲○○認出抑或遭人查緝等情酌然；
    另觀諸前開監視器側錄照片，對證人甲○○潑灑強酸之人，
    係見證人甲○○步行至案發地點，且附近無其他行人時，始
    逆向行駛朝證人甲○○臉部潑灑強酸。從而，本案該名朝證
    人甲○○潑灑強酸之人，係有計畫喬裝，且原潑灑對象早即
    鎖定為證人甲○○等情，實屬顯然。
  (二)就被告於97年8 月22日下午是否曾前往臺中縣豐原市○○路
    案發地點附近探查部分：
    被告所使用之0000000000門號，於97年8 月22日下午2 時44
    分及同日下午3 時3 分進行通話時之基地臺位置，係在臺中
    縣豐原市○○路○ 段375 號5 樓陽台，業據證人即亞太電信
    股份有限公司從業人員陳怡婷證述在卷（見偵卷二第15頁）
    ，且有該門號之雙向通聯紀錄1 紙在卷可稽（見偵卷第 241
    頁背面），而該基地臺所涵蓋範圍係郊區範圍半徑2 公里，
    市區半徑1 公里，且所涵蓋之基地臺包括臺中縣豐原市○○
    路33號8 樓頂之基站編號GC420001；而本案案發地點即證人
    甲○○上班地點附近之臺中縣豐原市○○路162 號址，所使
    用之亞太電信股份有限公司基地臺，亦包括該公司設於臺中
    縣豐原市○○路33號8 樓頂之基站編號GC420001，此有亞太
    電信股份有限公司函附基地臺位置1 份在卷可參（見本院卷
    ），觀諸前開基地臺位置分佈，足認被告所使用之行動電話
    ，於97年8 月22日下午2 時44分及同日下午3 時3 分此段期
    間，確實係出現於本案案發地點，即證人甲○○前揭上班地
    點附近，亦足徵被告於97年8 月22日即案發前1 天下午，曾
    前往本案案發現場附近。另觀諸被告於案發前1 日即97年 8
    月22日之行車目的地，為臺北縣樹林市及泰山鄉等情，有建
    成運輸股份有限公司司機行車明細表1 紙在卷可稽（見偵卷
    一第62頁），再者，被告之公司係位於臺中縣火力發電廠附
    近，被告自北部返回車廠，並無行經臺中縣豐原市○○路之
    必要，足認被告於97年8 月22日下午，前往臺中縣豐原市○
    ○路162 號案發地點附近，並非因業務上之需要而前往，而
    係自行刻意前往該地。
  (三)就被告於97年8月23日上午案發當時，是否仍在住處部分：
    證人即被告女兒林奕慈於97年11月5 日偵訊時證稱：其對證
    人甲○○遭潑強酸那天所發生的事情，記憶還很清楚，當天
    早上其7 點30分起床過了約10幾20分鐘，被告有跟其說要先
    出去，後來被告就先出門，其在家中有接到證人甲○○打來
    的電話，其有跟證人甲○○說被告不在家，但被告是何時返
    家其不記得，可以確定的是被告是在其與證人甲○○通完電
    話後才返家；被告返家後就先沖澡再帶其及弟弟出門去豐原
    找證人甲○○，當天被告出門時係穿著牛仔褲，其中1 腳有
    反摺，另1 腳則無反摺等語（見偵卷第145 頁至第148 頁）
    ，蓋證人林奕慈雖於作證時，因年僅11歲故毋庸具結，然依
    證人林奕慈當時年齡，對於事理已有所認知；且雖證人林奕
    慈於作證當時，距離本案案發即97年8 月23日已隔約2 月餘
    ，然觀之證人甲○○下述於偵訊及本院審理時之證述，足認
    證人甲○○與證人林奕慈間，有濃厚之情誼，證人林奕慈事
    後亦知悉證人甲○○遭潑酸受傷，證人林奕慈對於事發當天
    之歷程，當留下較為深刻之印象；另綜觀證人林奕慈前揭證
    述，對於事務描述尚屬清楚，且其證述曾於當天案發稍早，
    與證人甲○○通話，並告知證人甲○○被告當時未在住處等
    語，除與證人甲○○證述相符外，該證人甲○○曾於當天稍
    早即97年8 月23日上午9 時37分，曾以000000000 門號，撥
    打至0000000000門號，通話時間約171 秒此部分，亦有雙向
    通聯紀錄1 紙在卷可稽（見他字卷第79頁），足認證人林奕
    慈當日所為證述，具有相當之證明力。蓋以本案案發當時，
    證人甲○○與被告及證人林奕慈間之關係極為親密、和睦，
    倘證人林奕慈與甲○○通話當時，被告確實仍在住處，證人
    林奕慈實無刻意隱瞞被告在家之必要，從而，依據證人林奕
    慈前揭證述，足認被告於97年8 月23日上午，確曾穿著反摺
    之牛仔長褲外出，且直到證人甲○○遭潑灑強酸後，始返回
    住處沖澡，再帶同證人林奕慈前往臺中縣豐原市證人甲○○
    上班地點欲找尋證人甲○○。
  (四)就被告是否即係於前揭時、地，持強酸潑灑證人甲○○部分
    ：
    證人甲○○於偵訊時證述：其於前揭時、地遭潑灑強酸之經
    過，且因遭潑灑強酸時，曾停了1 、2 秒看該名潑酸之人，
    其從配戴口罩之方式、騎車姿勢、穿著習慣，及肩膀、腳、
    腰身、脖子甚至下巴等身材比例，確認該潑灑強酸之人即係
    被告等情綦詳（詳見他字卷第30頁至第33頁，偵卷卷一第37
    頁至第38頁），復於本院99年1 月20日審理時具結後證稱：
    其於97 年8月23日上午9 時40分許，在臺中縣豐原市○○路
    162 號上班地點不到50公尺內，曾遭人潑灑不明液體受傷，
    當時該人係騎著1 台銀色新型100 機車、戴著白色安全帽，
    有黑色鏡面、會反光，但隱約可見到臉孔，該人有戴口罩往
    下拉，身穿白色風衣外套、手上戴著米卡其色非常厚的手套
    ，穿著牛仔褲、褲腳有反摺，並且穿著一雙紅色布鞋、以左
    手持著鋼杯，在距離其不到1 步，也就是不到1 公尺之距離
    ，對其臉正面潑灑，導致其臉非常灼熱，其可以確認該人即
    係被告，因其與被告同居很久，被告之五官、臉孔、從頭到
    腳、手、肩膀，我都可以一清二楚記得很清楚，且被告每次
    穿牛仔褲時，都會有反摺褲腳之習慣，其遭潑灑硫酸後，曾
    在救護車上打電話給被告，係想要詢問被告為何要對其潑硫
    酸，因其當時就已經可以確定該名潑酸者就是被告，而且，
    透過監視器畫面，其亦可確定就是被告，其雖遭潑灑強酸收
    到驚嚇，但至今仍記憶猶新等語（詳見本院當日審判筆錄）
    。按證人甲○○雖為本案之被害人，然證人甲○○於本院99
    年1 月20日審理時具結後證稱：其與被告分手後，2 人幾乎
    每天還是會聊天，且於97年8 月13日早上，其與被告曾相約
    要帶孩子出去玩，所以被告曾到其上班地點，其在案發前一
    天即97年8 月22日，還曾經打電話詢問被告可否載其去上班
    ，因其有幫被告女兒即證人林奕慈準備女用生理期之褲子、
    衛生用品，但遭被告以有事拒絕，其於案發當天早上9 點18
    分至9 點30分期間，還有打電話給被告，因當天其與被告亦
    有約，想詢問被告有無要提早出門可以送午餐給其吃，但係
    由證人林奕慈接聽，證人林奕慈當時說被告不在家，起床後
    就沒有看到被告等語（詳見本院當日審判筆錄），此情亦為
    被告所自承，從而，於本案案發前，證人甲○○與被告雖已
    分手，然證人甲○○對被告及被告之家人，仍然相當友善及
    關心，證人甲○○實無刻意誣陷被告之必要；再依目前卷存
    證據資料，亦無任何積極證據足以證明證人甲○○證述有不
    可採之品行證據或前科證據存在；另證人甲○○於偵訊及本
    院審理時之歷次偵訊，均就其何以認定該名對其潑灑強酸之
    人，即係被告，客觀、詳細描述判斷依據，且證人甲○○證
    述之行兇者特徵，復與卷附之事發現場附近監視器側錄行兇
    者翻錄照片8 紙相符（見警卷第31頁至第34頁），觀諸證人
    甲○○歷次證述內容，顯見證人甲○○對被告之身體特徵、
    生活習慣極為瞭解，證人甲○○依照其己身之觀察，所為之
    前揭證述，應認具有高度之證明力。應足認當日持強酸朝證
    人甲○○潑灑之人，應即係被告。
  (五)被告是否係基於重傷害犯意且證人甲○○之傷勢是否已達重
    傷害部分：
    被告係具有相當社會經驗之成年人，且於朝證人甲○○潑灑
    強酸時，自身復配戴厚棉手套乙情，亦如前述，足認被告明
    知強酸為具有強烈腐蝕性之化學溶劑，如潑灑人體將造成嚴
    重之燒灼傷害，又被告持強酸潑灑時，係以近距離朝證人甲
    ○○之臉部潑灑，其對該強酸將造成證人甲○○之目、嗅能
    毀敗、嚴重減損，及臉部皮膚重大不治等情，當屬明知，被
    告具有重傷害之故意至明。再證人甲○○因被告潑灑強酸，
    致臉部包括雙眼及雙耳部，頸部，右肩部及雙上肢，總體面
    積6 ％受有3 度化學性灼燙傷等情，有行政院退除役官兵輔
    導委員會臺中榮民總醫院97年10月15日、98年6 月23日診斷
    證明書各1 紙在卷可稽（見本院卷），而證人甲○○目前仍
    持續於行政院國軍退除役官兵輔導委員會臺中榮民總醫院及
    臺中縣東勢鎮農會附設農民醫院就診，經本院函詢證人甲○
    ○目前之就醫狀況，經該2 院分別函覆如下：證人甲○○
    目前於行政院國軍退除役官兵輔導委員會臺中榮民總醫院重
    建整型外科就診，主要是顏面、四肢多處難治療肥厚性疤痕
    併攣縮、上眼瞼外翻及鼻變形，以目前醫療技術，無法回復
    正常皮膚外觀及機能；另因鼻閥阻塞於該院耳鼻喉部接受2
    次鼻閥重建鼻成形手術，但仍需長期使用鼻撐開器，以目前
    醫療技術無法阻止化學性灼傷後持續攣縮，無法完全回復鼻
    通氣功能。另證人甲○○於98年5 月4 日至同年11月9 日期
    間接受5 次酚基乙基嗅覺測試結果為嗅覺喪失，雖無受傷前
    嗅覺測試醫療紀錄，但持續半年以上嗅覺喪失，能完全回復
    之機會甚低；另就眼科部分，因角膜化學性灼傷結疤導致右
    眼視力受損，目前除非進行角膜移植，否則視力無復原之可
    能，此有該院98年11月27日中榮醫企字第0980020183號函 1
    紙在卷可參（見本院卷）；證人甲○○於臺中縣東勢鎮農
    會附設農民醫院就診，臉部及頸部及左手臂於97年間被硫酸
    灼傷至今臉部傷口疤痕須整容（植皮手術）；證人甲○○之
    臉部已毀容，目、耳、嗅等機能已受損，無法回復正常，此
    有該院98年11月23日（98）東農醫字第0981 1012 號函1紙
    存卷可參（見本院卷），從而，證人甲○○雖經多次清創及
    補皮重建手術，仍造成甲○○顏面、四肢多處難治療肥厚性
    疤痕併攣縮、上眼瞼外翻及鼻變形，以目前醫療技術，無法
    回復正常皮膚外觀及機能，且無法完全回復鼻通氣功能、嗅
    覺喪失，亦因角膜化學性灼傷結疤導致右眼視力受損，除非
    進行角膜移植，否則視力無復原可能之重傷害等情，亦可認
    定。
  (六)被告及辯護人雖以前詞置辯，且證人林奕慈於偵訊時，亦證
    稱：監視器畫面中之人的鞋子是粉紅色的，且褲子反摺太長
    ，不像被告等語（見偵卷第148 頁）；另被告住處之大門及
    電梯監視器，亦未側錄到被告於97年8 月22日下午9 時34分
    至97年8 月23日上午11時50分此段期間，曾離開住處之畫面
    ，惟查：
    被告自警詢至本院審理時，均否認曾於97年8 月22日下午
      ，前往臺中縣豐原市本案案發現場附近，然此情已有前揭
      雙向通聯紀錄及亞太電信股份有限公司函覆基地臺位置可
      稽，被告此部分辯解，顯難採信，且亦足徵被告畏罪卸責
      之情。
    被告自警詢至本院審理時，均辯稱伊於97年8 月23日上午
      ，直到約上午10點左右，才帶證人林奕慈出門前往豐原找
      證人甲○○拿東西云云，然被告此部分辯解，顯與證人林
      奕慈前揭證述相左；況被告於本院準備程序時自承：伊通
      常下班會洗澡，如果夏天有流汗，也會洗澡等語，此情亦
      核與證人甲○○於本院99年1 月20日審理時證稱相符；惟
      被告於97年9 月22日係晚上7 時24分下班，另於97年9 月
      23日則請假等情，有被告之出勤表2 紙在卷可稽（見警卷
      第51頁），然據證人即林奕慈於偵訊時之前揭證述，被告
      於97年8 月23日上午出門返家後，隨即沐浴洗澡，倘如被
      告所陳，伊當天上午均在住處，則伊既非甫下班，亦未外
      出，伊於該時段洗澡，顯與伊日常習慣相左，更足徵被告
      顯係於前揭時、地對證人甲○○潑灑強酸返家後，欲將身
      上衣物、皮膚所留存之相關跡證清洗毀滅。被告辯稱伊於
      案發當時係在住處云云，顯係卸責之詞，不足採信。
    就辯護人為被告辯稱被告無從取得該甫於97年8 月23日凌
      晨5 時30分失竊之XYE-078 車牌部分，蓋依據證人林奕慈
      於偵訊時之證述，僅能證明被告於97年8 月23日上午7 時
      30分後約10至20分鐘後，曾從被告之住處出門，尚無從證
      明被告於97年8 月23日凌晨5 時30分時，亦係在伊自身住
      處，況本案作案車輛XYE-078 機車車牌遭竊之時間，係在
      凌晨時分，證人林奕慈當時仍在睡眠中，證人林奕慈無從
      知悉被告當時是否仍在住處內，從而，尚難憑證人林奕慈
      此部分證述，遽認被告絕無可能以任何管道取得該前揭贓
      車供作本案犯罪所用。
    就辯護人為被告辯稱倘被告為行兇之人，被告本人不可能
      毫髮未損部分，參諸本案事故現場附近監視器所側錄之照
      片，被告於朝證人甲○○潑灑強酸時，係穿著長袖夾克及
      牛仔長褲，並配戴手套，被告為如此穿著，除為掩人耳目
      外，當亦有避免己身遭強酸潑灑之目的；從而，尚難僅因
      被告身上並無遭強酸波及，即認被告絕無可能為本案對證
      人甲○○潑灑強酸之人；再審諸證人林奕慈前揭證述被告
      於97年8 月23日上午返家後，隨即前往洗澡等語，更可認
      被告係為避免身上留存有強酸跡證，始會進行沐浴。
    就辯護人為被告辯稱證人甲○○指認可能有誤部分，蓋證
      人甲○○於本院審理時，雖證稱於遭潑灑強酸前，即已發
      現該名潑灑強酸之人，然證人甲○○與被告當日稍晚另有
      約定，證人甲○○於案發前1 天復曾撥打電話詢問被告可
      否於案發當天早上搭載其上班，而遭被告以有事拒絕等情
      ，業據證人甲○○於本院99年1 月20日審理時證述在卷，
      亦為被告所自承。從而，於證人甲○○遭潑灑強酸前，證
      人甲○○對於路邊騎乘機車之路人，雖有注意，然難認證
      人甲○○會特別對該人之身體特徵進行確認，更不會想像
      到被告會於該時間出現在該地點；惟證人甲○○於突遭潑
      灑強酸後，當會聚精會神於該人之身體特徵，此情亦據證
      人甲○○於本院99年1 月20日審理時證稱在卷（詳見本院
      當日審判筆錄），從而，證人甲○○依照當時詳視之特徵
      ，予以判斷該人即係被告，尚難認有何誤判之情
    至證人林奕慈於偵訊時，雖另證稱：監視器畫面中之人的
      鞋子是粉紅色的，且褲子反摺太長，不像被告等語（見偵
      卷第148 頁），蓋證人林奕慈係以被告並無該行兇之人所
      穿著之鞋子，及該褲子反摺長度，予以判斷該監視器上所
      側錄之行兇之人非屬被告。然本案對證人甲○○潑灑硫酸
      之人，不僅係騎乘懸掛屬贓物之車牌，且於盛夏之際，復
      全身包裹全罩式安全帽、口罩、長袖風衣外套、長褲、厚
      棉手套，該人欲喬裝身分避免遭警查緝之情，昭然可見，
      該人身上所穿著及配戴之衣褲，非屬伊平日所使用之物品
      ，尚與常理相符，從而，亦難僅因被告平日未曾穿著監視
      器所拍攝之紅色球鞋，逕認監視器所攝錄之行兇者，絕非
      被告；再證人林奕慈證稱被告平日褲管反摺之長度，與監
      視器側錄不同，然此反摺長度之判斷，有可能因各種姿勢
      ，每件牛仔褲長度，而有不同，從而，證人林奕慈以此判
      斷該監視器所側錄之潑灑強酸之人非屬被告，證人林奕慈
      之判斷標準，本院既認尚有可議，即難憑此而為被告有利
      之認定。
    檢察官雖另調閱被告住處大樓之監視器，僅有被告於97年
      8 月22日下午7 時5 分搭乘電梯上樓、97年8 月22日下午
      7 時52分搭乘電梯下樓、97年8 月22日下午9 時34分搭乘
      電梯上樓、97年8 月23日上午10時59分出現在住處大門口
      、97年8 月23日上午11時50分搭乘電梯上樓等畫面，此有
      被告住處之電梯、大門監視器側錄照片共10紙存卷可參（
      見他字卷第79頁至第83頁），故並無97年8 月22日晚上 9
      時34分起，至97年8 月23日上午10時59分紙，被告進出住
      處之任何紀錄。然證人即本案查緝員警陳銘霖於偵訊時具
      結後證稱：其前往被告住處訪查時，保全員說該監視器記
      憶體受損，某個時段不會拍到，也就是因為記憶體受損，
      到了某個時間，雖然有拍但是沒有錄到；因為其等調監視
      器時，會有跳段的情形，例如從7 點會跳到9 點等語（見
      偵卷卷一第38頁），從而，雖該些監視器並未側錄到被告
      進出住處之畫面，亦難憑此即認被告於前開時間並未離開
      住處；況被告確曾於本案案發前即出門等情，業據證人林
      奕慈證述明確，是尚難僅憑前揭監視器側錄照片，而為被
      告有利之認定。
  (七)綜上所述，本案事證已臻明確，被告前揭犯行已足認定，應
    予依法論科。
、論罪科刑部分：
一、被告明知持強酸潑灑證人甲○○臉部，將造成證人甲○○之
    目、嗅能毀敗、嚴重減損，及臉部皮膚重大不治，仍基於重
    傷害之故意，朝證人甲○○潑灑強酸，致證人甲○○迄今仍
    有顏面、四肢多處難治療肥厚性疤痕併攣縮、上眼瞼外翻及
    鼻變形，以目前醫療技術，無法回復正常皮膚外觀及機能，
    且無法完全回復鼻通氣功能、嗅覺喪失，亦因角膜化學性灼
    傷結疤導致右眼視力受損，除非進行角膜移植，否則視力無
    復原之可能等重傷害，且被告與證人甲○○間既曾有同居關
    係，是核被告所為，係犯刑法第278 條第1 項之使人受重傷
    罪，並為家庭暴力防治法第2 條第2 款所稱之家庭暴力罪，
    公訴人漏認被告與證人甲○○前有同居關係，致未予認定本
    案係屬家庭暴力罪，併此敘明。被告前曾於95年間，因妨害
    自由案件，經本院以95年度易字第1865號，判處有期徒刑4
    月，上訴後，經臺灣高等法院臺中分院以96年度上訴字第52
    7 號，撤銷原判決，仍判處有期徒刑4 月確定，嗣後經減刑
    為有期徒刑2 月確定，甫於96年11月1 日易科罰金執行完畢
    等情，有臺灣高等法院被告前案紀錄表存卷可參，其於5 年
    內故意再犯本案有期徒刑以上之罪，為累犯，應依刑法第47
    條第1 項規定，加重其刑。爰審酌被告前已有妨害自由之前
    科紀錄，復僅因不甘證人甲○○與其分手，不顧證人甲○○
    對其及其子女之照顧，即為本案犯行；且強酸性之化學物質
    ，極具腐蝕性，受灼傷者不僅於長期治療之過程中承受生理
    上相當難耐之痛苦及生活上種種不便，顏面之灼傷更需面對
    容貌易引人側目之心理負擔，甚至因而造成自信低落或其他
    心理傷害，此種傷害手段之激烈，被告犯罪所生之危害甚鉅
    ，被告犯後仍全無悔意，犯罪後態度不佳等一切情狀，量處
    如主文所示之刑。被告盛裝強酸之鋼杯1 只，尚無證據證明
    係屬被告所有，亦非屬違禁物，本院自無從宣告沒收，併此
    敘明。
二、本案起訴書犯罪事實欄雖曾記載被告係騎乘懸掛牌照號碼為
    XYE-078 號之失竊車牌之不詳機車，然起訴書犯罪事實欄並
    未記載被告係以竊盜、故買或收受贓物，抑或拾得之方式，
    而使用前開屬贓物之車牌，實難認本案就被告使用該屬贓物
    XYE-078 號失竊車牌之不法行為部分，亦經起訴，且被告此
    部分使用屬贓物之XYE-078 號之失竊車牌部分，與本案前經
    論罪科刑部分，亦難認有何一罪之關係，本院自無從併予審
    理，就此部分，應由檢察官另為處理，併此敘明。
據上論斷，應依刑事訴訟法第299 條第1 項前段，家庭暴力防治
法第2 條第2 款，刑法第11條前段、第278 條第1 項、第47條第
1 項，判決如主文。
中    華    民    國    99    年    2     月    11    日
                刑事第十庭   審判長法  官  施慶鴻
                                   法  官  周莉菁
                                   法  官  簡婉倫
以上正本證明與原本無異。
如不服本判決應於收受送達後10日內向本院提出上訴書狀，並應
敘述具體理由；其未敘述上訴理由者，應於上訴期間屆滿後20日
內向本院補提理由書（均須按他造當事人之人數附繕本）「切勿
逕送上級法院」。
                                   書記官  許千士
中    華    民    國    99    年    2     月    11    日
附錄本案論罪科刑法條
中華民國刑法第278條第1項
使人受重傷者，處 5 年以上 12 年以下有期徒刑。
家庭暴力防治法第2條
本法用詞定義如下：
一、家庭暴力：指家庭成員間實施身體或精神上不法侵害之行為
    。
二、家庭暴力罪：指家庭成員間故意實施家庭暴力行為而成立其
    他法律所規定之犯罪。
三、騷擾：指任何打擾、警告、嘲弄或辱罵他人之言語、動作或
    製造使人心生畏怖情境之行為。
四、跟蹤：指任何以人員、車輛、工具、設備或其他方法持續性
    監視、跟追之行為。
五、加害人處遇計畫：指對於加害人實施之認知教育輔導、心理
    輔導、精神治療、戒癮治療或其他輔導、治療。

司法院資訊處製作；財團法人民間司法改革基金會備份。
